臺灣臺北地方法院民事判決
109年度勞訴字第460號
原      告  劉耀勝  
訴訟代理人  林明正律師
複代理人    曹尚仁律師

被      告  保誠人壽保險股份有限公司

法定代理人  劉添    
訴訟代理人  林峻立律師

上列當事人間請求給付工資等事件，經本院於民國111年3月11日
言詞辯論終結，判決如下：
    主      文
原告之訴及其假執行之聲請均駁回。
訴訟費用由原告負擔。 
    事實及理由
原告主張：原告自民國106年1月16日受僱於被告，擔任行銷企
  劃工作，約定每月工資新臺幣(下同)77,000元，每日正常工作
  時間為9時至17時30分，然因被告要求每日至少加班2小時，卻
  拒絕發給加班費，乃於109年6月29日調解時，依勞動基準法第
  14條第1項第2款、第5款、第6款規定，向被告表示終止僱傭契
  約，得依勞動基準法第24條第1項第1款規定請求被告發給106
  年1月至109年6月加班費共719,040元(按每小時工資321元×4/3
  ×2小時×5日×4週×42個月計算)，依勞工退休金條例第12條第1
  項規定請求被告發給資遣費129,108元(按平均工資77,000元及
  工作年資106年1月16日至109年6月29日計算)，依勞動基準法
  第16條第3項規定請求被告發給預告期間30日工資77,000元，
  依聘僱契約第4條約定請求被告發給109年度年終獎金57,750元
  (按109年在職6個月之比例計算)，依員工酬勞分派公告請求被
  告發給109年度佳節獎金4,620元(109年1至6月，按月薪6%計算
  )，依勞動基準法第19條規定請被告發給非自願離職證明書；
  另原告因終止契約而中斷全民健康保險，並強制轉為國民年金
  保險，致遭追繳全民健康保險費749元、國民年金保險費6,224
  元，得依民法第184條第1項規定請求被告如數賠償等情。聲明
  請求命被告給付原告994,491元及自起訴狀繕本送達翌日起至
  清償日止按年利率5%計算之利息，並發給原告非自願離職證明
  書，原告願就金錢給付部分供擔保，請准宣告假執行。
被告辯稱：依被告所訂工作規則(下稱工作規則)第29條第1項規
  定，原告如須加班，應事先告知主管原因並經主管核准，被告
  未曾要求原告每日加班2小時，且對於原告加班之申請，若確
  有加班事實，均予核准並發給加班費，無勞動基準法第14條第
  1項所定情形，故原告是自願離職，其請求均無理由等語。聲
  明請求駁回原告之訴及其假執行之聲請，如受不利判決，被告
  願供擔保，請准宣告免為假執行。
本院之判斷：
　原告主張：原告自106年1月16日起受僱於被告，擔任行銷企劃
  工作，每日正常工作時間為9時至17時30分，109年6月29日調
  解時向被告表示終止僱傭契約，離職前每月工資77,000元等情
  ，已提出聘僱契約(原證6)、工作規則(見原證2)、勞資爭議調
  解紀錄(見原證1)為證，被告亦不爭執(見卷第87頁)，堪信屬
  實。
　惟原告主張：原告因被告要求每日至少加班2小時，卻拒絕發
  給加班費，乃於109年6月29日依勞動基準法第14條第1項第2款
  、第5款、第6款規定向被告表示終止僱傭契約，得依勞動基準
  法第24條第1項第1款、勞工退休金條例第12條第1項、勞動基
  準法第16條第3項、聘僱契約第4條、員工酬勞分派公告、勞動
  基準法第19條、民法第184條第1項規定，請求被告發給106年1
  月至109年6月加班費共719,040元、資遣費129,108元、預告期
  間工資77,000元、109年度年終獎金57,750元、109年度佳節獎
  金4,620元、非自願離職證明書、全民健康保險費749元及國民
  年金保險費6,224元等語，被告否認之，爰依兩造爭執要點分
  述如次。
　㈠原告請求被告發給106年1月至109年6月加班費共719,040元，
    為無理由：
　　⒈原告主張：被告要求原告每日至少加班2小時，卻拒絕發給
      加班費等語，被告否認之，原告又無舉證，已難採信。
　　⒉再者，勞動事件法第38條固規定「出勤紀錄內記載之勞工
      出勤時間，推定勞工於該時間內經雇主同意而執行職務」
      ，惟雇主如主張該時間內有休息時間或勞工未經雇主同意
      而自行於該時間內執行職務等情形，不應列入工作時間計
      算者，亦得提出勞動契約、工作規則或其他管理資料做為
      反證(參見立法理由)。原告之出勤紀錄固然顯示其離開被
      告營業處所之時間常晚於17時30分(見被證3、6)，惟被告
      辯稱：依工作規則第29條第1項規定，原告如須加班，應
      事先告知主管原因並經主管核准等語，核與原告所提工作
      規則第29條第1項(見卷第43頁之原證2)及被告所提人事規
      章關於延長工作時間管理(見卷第310、312頁之被證7)之
      規定相符，故尚難僅因原告離開被告營業處所之時間晚於
      17時30分，而遽認原告於17時30分以後至離開被告營業處
      所前均是經被告同意而執行職務。審酌原告主張：其均於
      實際加班後申請加班等語(見卷第319頁)及被告辯稱：其
      對於原告加班之申請，若確有加班事實，均予核准並發給
      加班費等語，核與被告所提原告於加班後申請加班之電子
      郵件(見被證8)及原告之工資清冊(見被證2)相符，可見原
      告申請加班縱然不符合工作規則第29條第1項規定，被告
      仍均予核准；至於原告主張其曾申請加班未獲准等語，未
      據舉證，不足採信。從而，原告之出勤紀錄顯示其離開被
      告營業處所之時間晚於17時30分部分，除業經原告申請加
      班者外，難認原告於17時30分以後之時間內是經被告同意
      而執行職務。
　　⒊原告另主張：其加班是因處理事務所需等語，被告亦否認
      之，而原告雖以其與同事間往來之電子郵件為證(見原證5
      )，其中固然有同事來函或原告回函之時間晚於17時30分
      之情形，惟審酌原告回函日期多在同事來函翌日至6日之
      後(見卷第185至188頁關於瑞興銀行保險需求資料部分、
      第189至191頁關於PIP部分)，其餘則無從知悉原告於17時
      30分以後發函之原因(見卷第181、183、197頁)，尚難認
      為原告有於17時30分以後處理事務之必要，況且原告若未
      曾據以申請加班，依上開説明，亦難認原告於17時30分以
      後之時間內是經被告同意而執行職務。　　
　　⒋至於原告主張：其申請加班後，會受主管刁難等語，被告
      否認之，並辯稱：被告對於原告申請加班相當寬容，未曾
      刁難、指責或駁回其申請等語。審酌原告所稱受主管刁難
      情形，是指主管在部門月會或週會上指責原告加班是因能
      力不足、工作表現不佳，並安排原告經營較多通路或久未
      往來、有敵意之通路等情(見卷第318頁)，然未據舉證，
      不足採信，且依原告另稱：主管在部門月會或週會上也會
      指責其他員工等語(見卷第318頁)，自難認原告在部門月
      會或週會上受主管指責是因原告申請加班所致。此外，參
      酌原告自承每月申請加班3至5日等情(見卷第318頁)，可
      見原告縱然認為自己申請加班會受主管刁難，亦未影響其
      經常固定申請加班，難認其申請加班有何障礙，從而難認
      其於17時30分以後離開被告營業處所卻未申請加班部分是
      經被告同意而執行職務。
　　⒌綜上，原告以被告要求原告每日至少加班2小時或原告因處
      理事務所需而加班為由，依勞動基準法第24條第1項第1款
      規定，請求被告發給106年1月至109年6月加班費共719,04
      0元，為無理由。
  ㈡原告請求被告發給資遣費129,108元、預告期間工資77,000元
    、非自願離職證明書，為無理由：
　　⒈依勞動基準法第15條第2項規定，勞工終止不定期契約，除
      須準用同法第16條第1項規定期間預告雇主外，別無限制
      ，可見勞工得任意終止不定期契約。又勞工依勞工退休金
      條例第12條第1項規定請求雇主發給資遣費，應以勞動契
      約依勞動基準法第11條、第13條但書、第14條、第20條或
      職業災害勞工保護法第23條、第24條規定終止者為限；又
      勞工依勞動基準法第16條第3項規定，請求雇主發給預告
      期間之工資，以勞動契約經雇主依同法第11條或第13條但
      書規定終止者為限。
　　⒉原告以被告要求原告每日至少加班2小時，卻拒絕發給加班
      費為由，依勞動基準法第24條第1項第1款規定請求被告發
      給106年1月至109年6月加班費共719,040元，既然無理由
      ，則原告以被告有同法第14條第1項第2款「雇主、雇主家
      屬、雇主代理人對於勞工，實施暴行或有重大侮辱之行為
      」、第5款「雇主不依勞動契約給付工作報酬」、第6款「
      雇主違反勞動契約或勞工法令，致有損害勞工權益之虞」
      等情形為由，於109年6月29日向被告表示終止僱傭契約，
      自無依據，僅得認原告是依同法第15條第2項規定任意終
      止契約。故原告依勞工退休金條例第12條第1項、勞動基
      準法第16條第3項、第19條規定，請求被告發給資遣費129
      ,108元、預告期間工資77,000元、非自願離職證明書，均
      無理由。
　㈢原告請求被告發給109年度年終獎金57,750元、109年度佳節
    獎金4,620元及賠償保險費749元、6,224元，為無理由：
　　⒈原告主張：其得依聘僱契約第4條約定，請求被告按109年
      在職6個月之比例發給當年度年終獎金57,750元等語，被
      告否認之，且依聘僱契約第4條約定，原告領取年終獎金
      應符合獎金發給日必須為被告員工之要件(見原證6、被證
      1)，而原告既然已於109年末日之前自行終止契約而離職
      ，則被告於109年末日以後發放109年度年終獎金時，原告
      已非被告員工，自不符合領取109年度終獎金之要件，其
      請求為無理由。
　　⒉原告主張：其得依員工酬勞分派公告請求被告按月薪6%發
      給109年1至6月佳節獎金4,620元等語，被告否認之。審酌
      原告所提員工酬勞分派公告記載之發放資格包括「依當年
      度個人績效評等及在職比例計算」(見原證7)，惟原告並
      未主張其109年度個人績效評等如何符合發放資格或被告
      應如何依原告當年度個人績效評等計算發放金額，則其逕
      請求被告按月薪6%發給109年1至6月佳節獎金4,620元，為
      無理由。
　　⒊原告主張：其因終止契約而中斷全民健康保險，並強制轉
      為國民年金保險，致遭追繳全民健康保險費749元、國民
      年金保險費6,224元，得依民法第184條第1項規定請求被
      告如數賠償等語，被告否認之，並辯稱：原告是自願離職
      ，其因終止契約而中斷全民健康保險、強制轉為國民年金
      保險，或遭追繳保險費，均與被告無關等語。審酌兩造間
      僱傭契約之終止，既然是原告自行任意為之，難認可歸責
      於被告或被告有何侵權行為，故原告請求被告賠償上開保
      險費，為無理由。
綜上所述，原告依勞動基準法第16條第3項、第19條、第24條第
  1項第1款、勞工退休金條例第12條第1項、聘僱契約第4條、員
  工酬勞分派公告、民法第184條第1項規定，請求命被告給付原
  告994,491元及自起訴狀繕本送達翌日起至清償日止按年利率5
  %計算之利息，並發給原告非自願離職證明書，為無理由，應
  予駁回，其假執行之聲請應併予駁回。
本件事證已臻明確，兩造其餘攻擊防禦方法及所提證據，核與
  本件判決結果不生影響，爰不另一一論述，併予敘明。
據上論結，本件原告之訴為無理由。依民事訴訟法第78條，判
  決如主文。　　
中　　華　　民　　國　　111 　年　　4 　　月　　22　　日
                  勞動法庭  法　官  林玲玉
以上正本係照原本作成。
如對本判決上訴，須於判決送達後20日內向本院提出上訴狀。如
委任律師提起上訴者，應一併繳納上訴審裁判費。　　　　　　
中　　華　　民　　國　　111 　年　　4 　　月　　22　　日
                            書記官  張婕妤